臺灣士林地方法院刑事判決　　　　　　　96年度交易字第74號
公　訴　人　臺灣士林地方法院檢察署檢察官
被　　　告　乙○○
上列被告因業務過失傷害案件，經檢察官提起公訴（95年度偵字
第9591號），本院判決如下：
    主  文
乙○○犯業務過失傷害罪，處罰金銀元伍佰元即新台幣壹仟伍佰
元，如易服勞役，以新台幣壹仟元折算壹日。
    事  實
一、乙○○自民國94年8月間至95年5月間止擔任光華客運營業大
    客車機，為從事駕駛業務之人，於民國95年1月12日下午1時
    5分許，駕駛車號AF─797號營業大客車，行經臺北市大同區
    ○○○路1 段、南京西路口光華巴士招呼站搭載客人時，原
    應注意開關車門有無傷及乘客之可能，而須在確定無客人上
    下車門，且開關車門不會有任何造成乘客危險之狀況下，始
    能啟動按鈕開關車門，以避免乘客遭電動車門夾傷或撞擊等
    之危險，確保乘客之安全，且依當時藉著右後照鏡視線清楚
    之情況下，並無任何不能注意之情形，因其見甲○○在等候
    上車之隊伍中排在最後，脫隊欲從後門上車，乙○○為維護
    從前門上車收車票之秩序，竟疏未注意其立即關上後門可能
    使該2 片旋轉式之車門夾傷甲○○之危險，而貿然按上關後
    車門之按鈕，此際乘客甲○○亦疏未注意應由前車門而不得
    由後門上車，一腳已由後門踩上車，突見車門自身體兩側關
    過來，旋即張開雙臂用力撐開該左右兩片向其身體兩側夾擊
    之車門，因而受有左肩部挫傷、右肩部挫傷等傷害。
二、案經甲○○訴由臺灣士林地方法院檢察署檢察官偵查起訴。
    理  由
一、上開事實，業據告訴人即證人甲○○於本院審理中具結證述
    明確，被告於審理中最後亦坦承其見告訴人脫隊急欲從後車
    門上車，為阻止乘客從後門上車無從收票，乃貿然關上後車
    門，其有過失之情。此外，告訴人受有上開傷害，並有記載
    告訴人於案發當日即95年1 月12日至保晟中醫診所看診載有
    「肩及背壓挫傷」之診斷證明書1 份（見偵字卷第18頁）在
    卷可稽，告訴人另於同年月16日至天德堂中醫綜合醫院看診
    ，該院出具之診斷證明書亦載明其左肩部挫傷及右肩部挫傷
    ，足認告訴人於上開事實欄所載之時、地上車，被告未為適
    當之防範，貿然按鈕關上後車門，使兩片後車門向內側夾擊
    關上，告訴人因而需張開雙臂用力撐開該2 片車門，造成其
    左、右肩部挫傷。此外，被告於審理中亦坦承車門夾傷乘客
    之事，屢有所聞，足見其本有預見貿然關上車門對乘客所可
    能產生之危險，且其為公車職業司機，執行載客職務時理應
    注意防範此類事件之發生，依當時情形，復無不能注意之情
    事，竟疏未注意導致告訴人受傷，其有過失已屬明確，且其
    過失與告訴人之傷害間，有相當因果關係。至於告訴人疏未
    注意遵守應排隊由前門上車之秩序，而由後門上車，於本件
    受傷亦顯與有過失，惟不能因此解免被告之過失責任。綜上
    ，本件事證明確，被告犯行堪以認定。
二、新舊法之比較：刑法分則編各罪所定罰金刑之貨幣單位原為
    銀元，修正前刑法第33條第5 款規定：「罰金：1 元（銀元
    ）以上。」而依罰金罰鍰提高標準條例規定，就72年6 月26
    日前修正之刑法部分條文罰金數額提高2 至10倍，其後修正
    者則不提高倍數，並依現行法規所定貨幣單位折算新臺幣條
    例規定，以銀元1 元折算新臺幣3 元；修正後刑法第33條第
    5 款規定：「罰金：新臺幣1,000 元以上，以百元計算之。
    」刑法第33條第5 款所定罰金貨幣單位經修正為新臺幣後，
    刑法分則各罪所定罰金刑之貨幣單位亦應配合修正為新臺幣
    ，為使刑法分則編各罪所定罰金之最高數額與刑法修正前趨
    於一致，乃增訂刑法施行法第1 條之1 ：「中華民國94 年1
    月7 日刑法修正施行後，刑法分則編所定罰金之貨幣單位為
    新臺幣。94年1 月7 日刑法修正時，刑法分則編未修正之條
    文定有罰金者，自94年1 月7 日刑法修正施行後，就其所定
    數額提高為30倍。但72年6 月26日至94年1 月7 日新增或修
    正之條文，就其所定數額提高為3 倍。」從而，刑法分則編
    各罪所定罰金刑之最高數額，於上開規定修正後並無不同，
    惟修正後刑法第33條第5 款所定罰金刑最低數額，較之修正
    前提高，自以修正前刑法第33條第5 款規定有利於被告，應
    適用修正前刑法之相關規定予以論處。
三、被告係從事駕駛業務之司機，核其所為係犯刑法第284 條第
    2 項前段業務過失傷害罪。爰審酌被告之素行、智識程度、
    過失情節、告訴人所受傷害及與有過失，暨被告之犯後態度
    、迄今未能與告訴人達成民事和解等一切情狀，認檢察官對
    科刑範圍所表示之意見尚屬可採，量處如主文所示之刑。又
    被告行為後，刑法第42條第2 項關於易服勞役折算標準之規
    定，亦於94年1 月7 日修正，並於94年2 月2 日公布，自95
    年7 月1 日生效施行。而被告於行為時，刑法第42條第2 項
    前段規定：「易服勞役以1 元以上3 元以下折算1 日。」又
    被告行為時之易服勞役折算標準，業據修正前罰金罰鍰提高
    標準條例第2 條前段規定（已於95年5 月17日修正時刪除，
    於95年7 月1 日施行），就其原定數額提高為100 倍折算1
    日，則本件被告行為時之易服勞役折算標準，應以銀元100
    元（即新臺幣300 元）以上300 元（即新臺幣900 元）以下
    折算1日 。惟95年7 月1 日修正公布施行之刑法第42條第3
    項前段規定：「易服勞役以新臺幣1 仟元、2 仟元或3 仟元
    折算1日 」，比較修正前後之易服勞役折算標準，以修正後
    之規定，較有利於被告，併依修正後刑法第42條第3 項前段
    規定，諭知易服勞役之折算標準（不滿一日之零數不算），
    以示懲儆。
四、公訴人認本件告訴人因被告之過失行為，除受有左、右肩部
    挫傷外，尚有右小腿挫傷云云，並以天德堂中醫診所之診斷
    證明書為據，然查，告訴人係於受傷後數日即95年1 月16日
    始至天德堂中醫診所看診，而其於受傷當日即同年月12日至
    保晟中醫診所看診，並未發現右小腿有傷，此由保晟中醫診
    所之診斷證明書僅記載：「肩及背之壓挫傷」可推知，且案
    發後事隔4 日告訴人始至天德堂中醫診所，其間無法排除其
    他不明因素之介入，自難認為天德堂中醫診所所開具之診斷
    證明書所載告訴人右小腿傷與本案有關，況據告訴人於本院
    證述其受傷之情節，亦不足以認定其右小腿傷係因本件被告
    之過失行為所造成。此外，據告訴人上開證述，其肩膀遭車
    門夾傷，然查公車車門自告訴人之身體左右兩側關上，倘有
    直接撞擊，應係告訴人之左右上臂兩側受傷，告訴人卻陳稱
    係雙肩上方酸痛，足見此種挫傷，係其撐開雙臂用力擋住兩
    邊車門所造成，是雙肩之挫傷足以認定為被告之過失行為所
    造成，其餘保晟中醫診所所認定之背傷及壓傷，則不足採認
    與本案有關，併予敘明。
據上論斷，依刑事訴訟法第299 條第1 項前段，刑法第2 條第1
項、第284 條第2 項前段、第42條第3 項，刑法施行法第1 條之
1 ，修正前罰金罰鍰提高標準條例第2 條，現行法規所定貨幣單
位折算新臺幣條例第2 條，逕以簡易判決處刑如主文。
本案經檢察官林在培庭執行職務
中　　華　　民　　國　　96　　年　　6 　　月　　4　　日
                  刑事第七庭審判長  趙文卿
                            法  官  楊得君
                            法  官  王俊雄
以上正本證明與原本無異。
如不服本判決，應於判決送達後10日內，向本院提出上訴狀。
                            書記官  陳佳伶
中　　華　　民　　國　　96　　年　　6 　　月　　4　　日
附錄本案論罪科刑法條全文：
中華民國刑法第284條
（過失傷害罪）
因過失傷害人者，處 6 月以下有期徒刑、拘役或 5 百元以下罰
金，致重傷者，處1 年以下有期徒刑、拘役或5 百元以下罰金。
從事業務之人，因業務上之過失傷害人者，處 1 年以下有期徒刑
、拘役或1 千元以下罰金，致重傷者，處 3 年以下有期徒刑、
拘役或2 千元以下罰金。
